【裁判字號】    98,易,915
【裁判日期】    981126
【裁判案由】    毀棄損壞
【裁判全文】
臺灣高雄地方法院刑事判決               98年度易字第915號
公  訴  人  臺灣高雄地方法院檢察署檢察官
被      告  丙○○
上列被告因毀棄損壞案件，經檢察官提起公訴（98年度偵字第
12706 號），本院判決如下：
    主  文
丙○○無罪。
    理  由
一、證據能力之判斷：
    按被告以外之人於審判外之言詞或書面陳述，除法律有規定
    者外，不得作為證據；被告以外之人於審判外之陳述，雖不
    符刑事訴訟法第159 條之1 至之4 之規定，然經當事人於審
    判程序同意作為證據，法院審酌該言詞陳述或書面陳述作成
    時之情況，認為適當者，亦得為證據；刑事訴訟法第159 條
    第1 項、第159 條之5 第1 項分別定有明文。本判決認定事
    實所引用之證據資料，並非公務員違背法定程序所取得，且
    檢察官及被告丙○○於本院均同意作為認定事實之證據，且
    審酌各該證人或書面陳述作成時之情況，並無違法不當或證
    明力明顯過低之瑕疵，認為以之作為證據為適當，均得作為
    證據。
二、公訴意旨略以：被告與告訴人乙○○原係為房東、房客關係
    ，嗣因房屋租賃問題發生糾紛，而於民國98年3 月24日14時
    50分許，雙方前往本院高雄簡易庭開庭後，被告步出法院時
    ，因見告訴人在本院河東路路旁停車格正欲駕駛車牌號碼16
    51-XD 號自用小客車離去之際，即趨前找告訴人理論，並要
    求告訴人下車，然因告訴人拒不下車，被告心有不甘，竟基
    於毀損之犯意，以腳踢踹告訴人所有之自用小客車左前車門
    ，致該自用小客車左前車門凹陷，足以生損害於告訴人。因
    認被告涉有刑法第354 條毀損罪嫌等語。
三、按犯罪事實應依證據認定之，無證據不得認定犯罪事實。不
    能證明被告犯罪或其行為不罰者，應諭知無罪之判決，刑事
    訴訟法第154 條第2 項及第301 條第1 項分別定有明文。次
    按事實之認定，應憑證據，如未能發現相當證據，或證據不
    足以證明，自不能以推測或擬制之方法，以為裁判基礎；又
    認定犯罪事實所憑之證據，雖不以直接證據為限，間接證據
    亦包括在內，然而，無論直接或間接證據，其為訴訟上之證
    明，須達於通常一般人均不致有所懷疑，而得確信其為真實
    之程度者，始得據為有罪之認定，倘其證明尚未達到此一程
    度，而有合理懷疑之存在時，即無從為有罪之認定（最高法
    院40年臺上字第86號、76年臺上字第4986號判例參照）第按
    告訴人之指訴，係以使被告受刑事訴追為目的，是以告訴人
    之指訴為證據方法，除其指訴須無瑕疵，且應有查與事實相
    符之佐證，始得資為判決之基礎（最高法院52年台上字第13
    00號、61年台上字第3099號判例意旨參照）。再按刑法第35
    4 條之毀損罪，以使所毀損之物，失其全部或一部之效用為
    構成要件。所謂「毀棄」，係指根本毀滅物之存在；「損壞
    」則謂損害破壞，使物之外形發生重大變化，使其效用全部
    或一部喪失；「致令不堪用」乃係行為人以毀棄、損壞以外
    之其他方法，雖未毀損原物，然業使其物之效用嚴重減損或
    喪失而達不復使用之程度。
四、公訴意旨認被告涉犯刑法第354 條之毀棄損壞罪嫌，無非係
    以告訴人乙○○之指訴、台灣本田股份有限公司鳳山維修服
    務廠估價單及車體「損壞」照片等件，為其論據。訊據被告
    固坦認有於前揭時、地與告訴人發生爭執之事實，惟堅決否
    認有何毀損之犯行，辯稱：伊沒有踢告訴人車門，不知道告
    訴人車門為何損壞等語。
五、經查：
  (一)被告與告訴人因房屋租賃問題發生糾紛，經被告對告訴人提
    起請求回復原狀之民事訴訟，由本院高雄簡易庭以97年度雄
    簡字第3938號審理在案；審理期間，被告與告訴人於98年3
    月24日14時50分許，前往本院高雄簡易庭開庭後，被告因不
    滿告訴人在法庭上之態度，適見告訴人在本院前河東路路旁
    停車格正欲駕駛車牌號碼1651-XD 號自用小客車離去，即趨
    前與告訴人理論並發生口角爭執等情，業據被告供承在卷，
    並有證人即告訴人乙○○之證述可據，及上開民事案卷影本
    在卷可考，此部分事實，固堪予認定。
  (二)關於被告是否有以腳踹乙○○自用小客車車門之認定：
    查被告於前揭民事案件開庭後，與告訴人在本院前河東路路
    旁停車格起爭執，被告並以腳踹告訴人車門乙節，業據證人
    乙○○於警詢中證稱：「我於98年3 月24日15時30分自法院
    簡易庭出完庭，坐在車上欲將停在高雄市○○區○○路停車
    格之自用小客車1651-XD 號駛離，丙○○走過來辱罵我；然
    後他就用腳踹我所有之自用小客車左前車門」（警卷第4 頁
    、第5 頁）、於本院具結證稱：「當天我開完庭後，我走出
    河東路要把車開走；我坐在車上，我要倒車出來；被告就走
    過來，我不知道他要做什麼，他走到距離我1 、2 公尺時，
    被告就一直指著我鼻子一直罵，講完後他就試圖要拉我的車
    門，再踹我車門」（98年度易字第915 號卷第28頁、第30頁
    ），先後所述被害情節一致，核與警卷照片所示證人乙○○
    之車輛左前車門上留有一狀似鞋印痕跡乙情相符（警卷第9
    頁），並佐以被告自承：當天開庭時，乙○○態度不佳，讓
    伊很不舒服，開完庭後，伊在河東路停車格遇見乙○○，伊
    即以手敲打乙○○之自用小客車車門並叫乙○○出來，有發
    生爭執等情（警卷第2 頁、第3 頁；98年度易字第915 號卷
    第17頁），足徵證人乙○○所證前情應屬可信，被告有以腳
    踹乙○○之車門乙情，堪予認定。
  (三)被告此舉是否造成乙○○自用小客車左前車門毀損之認定：
    關於乙○○車門受損情形乙節，雖據證人乙○○於本院證稱
    ：「被告踢我車門1 下；被告是先拉開車門後，再用腳踢車
    門；位置就是警卷照片所示有鞋印的位置；車門有凹陷，但
    車漆沒有受損；受損範圍就是半個腳印；凹陷對車門開、關
    沒有影響，只有不美觀，凹下去而已。」（98年度易字第91
    5 號卷第29頁、第30頁），並該車門上確留有狀似半個鞋印
    之痕跡，固如前述，然經本院細觀該「車損」照片，可見在
    本案發生前，該車門因曾行駛一段時日而佈滿一層麈土，而
    衡情佈有灰塵之車門與物體稍有碰觸都可能輕易留下痕跡，
    故乙○○之左前車門縱因被告以腳踢踹時而留下鞋印，惟亦
    難據此推認被告腳踢力道甚大而足以造成車門凹陷；況車門
    鈑金之鋼性強度雖有不一，然畢竟俱屬鋼鐵材質構造，而有
    一定承受外力撞擊之能力，則以證人乙○○所證上情以觀，
    被告僅踢車門1 下，且當時車門係開啟狀態，受力時尚可迴
    旋閉合，而不會直接承受被告腳踢力道之狀況下，並其車門
    受力位置，有部分係在車門之防撞飾條上，該車門是否因此
    即會凹陷，殊有可疑，此觀該照片未能見諸有任何明顯凹陷
    異狀自明，故證人乙○○所證車門因被告腳踢而有凹陷云云
    ，自難遽信。又證人乙○○所提出之前揭估價單，係該公司
    應證人乙○○要求所提出「更換整片車門」之估價單，業據
    證人乙○○證述在卷（98年度易字第915 號卷第31頁），且
    其上亦未見註明車輛實際受損情形為何，亦難執為不利被告
    之認定。
六、綜上所述，被告雖於前揭時、日有以腳踹告訴人自用小客車
    之左前車門，然查無事證證明該車門因此受有毀損之情事，
    尚難僅憑告訴人之片面無稽指述遽認被告涉有本件之犯行。
    此外，本院復查無其他積極證據足資認定被告有何毀損犯行
    ，故不能證明被告犯罪，依刑事訴訟法第301 條第1 項規定
    ，自應諭知被告無罪之判決。
據上論斷，應依刑事訴訟法第301 條第1 項前段，判決如主文。
本案經檢察官甲○○到庭執行職務。
中    華    民    國    98    年    11    月    26    日
                    刑事第八庭  法  官  蔣志宗
以上正本證明與原本無異。
如不服本判決應於收受送達後10日內向本院提出上訴書狀，並應
敘述具體理由；如未敘述上訴理由者，應於上訴期間屆滿後20日
內向本院補提理由書（均須按他造當事人之人數附繕本）「切勿
逕送上級法院」。
中    華    民    國    98    年    11    月    26    日
                                書記官  李崑良


司法院資訊處製作；財團法人民間司法改革基金會備份。
